【裁判字號】    96,訴,1096
【裁判日期】    970915
【裁判案由】    貪污等
【裁判全文】
臺灣桃園地方法院刑事判決              96年度訴字第1096號
公  訴  人  臺灣桃園地方法院檢察署檢察官
被      告  辛○○
指定辯護人  本院公設辯護人丁○○
被      告  庚○○
選任辯護人  韓邦財律師
            張育祺律師
            壬○○律師
被      告  己○○
選任辯護人  陳萬發律師
被      告  丙○○
選任辯護人  林晉宏律師
被      告  戊○○
被      告  甲○○
上列被告因違反貪污治罪條例等案件，經檢察官提起公訴 (96年
度偵字第8258號、第4004號、第5190號、第3313號)， 本院判決
如下：
    主  文
本件管轄錯誤，移送於臺灣新竹地方法院。
    理  由
一、公訴意旨略以；
  (一)被告己○○為新竹縣警察局竹北分局（下稱竹北分局）員警
    ，係依法令服務於國家、地方自治團體所屬機關而具有法定
    職務權限者，自95年2 、3 月間，與被告即竹北分局新工派
    出所員警謝興 (另案本院審理中)， 均明知本身為警務人
    員，負有查報轄區內八大行業之職務，及明知轄區內由被告
    丙○○、戊○○所經營之「夢芝行」（負責人現已更換負責
    人為張乾奎，址設新竹縣湖口鄉○○村○○路508 號），係
    從事營業項目未登記項目及違反殘障福利法經營明眼人按摩
    服務，竟基於自己不法所得之意圖，推由被告己○○向被告
    丙○○索取1 萬元之賄款，做為不查報取締及提供臨檢時間
    之代價；被告己○○並於95年3 月7 日夜間電話通知被告丙○○當晚執行擴大臨檢時間為21時至24時，因認被告己○○
    涉犯貪污治罪條例第4 條第1 項第5 款之對於違背職務收受
    賄賂罪嫌，被告丙○○、戊○○涉犯同條例第11條第1 項之
    違背職務行賄罪嫌等語。
  (二)被告己○○明知警用電腦保存之個人基本資料及車籍資料，
    均為國防以外應秘密之事項，竟未經允許，逕自分別於94年
    8 月19日協助黃君勇（綽號小喜）查詢「彭源貴」之基本資
    料；94年11月21日協助福記食品有限公司負責人韓君男（綽
    號社長）查詢車號2G─2822之車籍資料；95年2 月5 日協助
    林怡君查詢車號1852─JU之車籍資料；95年2 月9 日協助姓
    名年籍不詳之友人查詢車號2460─NT之車籍資料；95年3 月
    27日協助姓名年籍不詳，綽號「財哥」之友人查詢車號8789
    ─AW之車籍資料；95年6 月30日協助「夢芝行」負責人查詢
    車籍MH─1456之車籍資料，並提供予前述人等使用，因認被
    告己○○涉犯刑法第132 條第1 項洩漏國防以外秘密罪嫌等
    語。
  (三)被告辛○○為新竹縣政府勞工局勞工行政課雇員，係依法令
    服務於國家、地方自治團體所屬機關而具有法定職務權限者
    ，自95年3 月起，被告辛○○明知本身為新竹縣政府查稽八
    大行業聯合稽查小組成員，負責理容按摩院之稽查職務，及
    明知艾妮美容材料（原負責人秦哲夫，現已更換負責人為游
    秀寶，址設：新竹縣湖口鄉○○村○○路417 號）及「夢芝
    行」（原負責人戊○○，現已更換負責人為張乾奎，址設新
    竹縣湖口鄉○○村○○路508 號），係從事營業項目未登記
    項目及違反殘障福利法經營明眼人按摩服務，竟基於自己不
    法所得之意圖，向秦哲夫（已歿）及夢芝行實際負責人被告
    丙○○索取每月1 萬元之賄款，做為不查報取締及提供稽查
    時間之代價。總計自95年3 月起迄96年1 月止，被告辛○○
    共收受秦哲夫（秦哲夫死亡後，由被告甲○○負責交付賄款
    ）及被告丙○○交付約10萬、7 萬元之賄款，因認被告顏永
    祥涉有貪污治罪條例第4 條第1 項第5 款之對於違背職務收
    受賄賂罪嫌，被告丙○○及甲○○涉有同條例第11條第1 項
    之違背職務行賄罪嫌等語。
  (四)被告庚○○係新竹縣警察局竹北分局湖鏡派出所員警，係依
    法令服務於國家、地方自治團體所屬機關而具有法定職務權
    限者，於94年11月22日夜間，被告庚○○明知身為警務人員
    ，有保守職務上秘密之責，及臨檢時間、對象、路線為機密
    之事項，竟將當晚「擴大臨檢」之執行時間、路線事先洩露
    予「胡志明KTV 」 (原稱西貢花園，址設新竹縣湖口鄉○○
    路○ 段578 號)負 責人被告乙○○知情，使該店得以先行暫
    停營業，致臨檢人員無法施行檢查，因認涉犯刑法第132 條
    第1 項洩漏國防以外秘密罪嫌等語。
二、按案件由犯罪地或被告之住所、居所或所在地之法院管轄，
    又無管轄權之案件，應諭知管轄錯誤之判決，並同時諭知移
    送於管轄法院，刑事訴訟法第5 條第1 項、第304 條分別定
    有明文。次按同法第7 條第1 、2 款規定一人犯數罪、數人
    共犯一罪或數罪者為相牽連之案件依第6 條第1 項規定，得
    合併由其中一法院管轄，惟其所謂得合併由其中一法院合併
    管轄，係就各款分別所列之情形而言，並非第1 款併第2 款
    所列亦為相牽連 (臺灣高等法院92年度上訴字第917 號判決
    可資參照) 。經查；
  (一)犯罪事實(一)部分：
  1.經查，本件被告己○○住所地為新竹市○區○○○路65號7
    樓之2 、被告丙○○住所地為新竹縣竹北市大眉里10鄰逸境
    新村50號、被告戊○○住所地在嘉義縣番路鄉內甕村5鄰 竹
    山29號，另被告謝興住所地為新竹縣湖口鄉○○村○○路
    ○段50巷14號4 樓，而被告己○○、丙○○及戊○○所犯之
    收賄罪嫌及行賄罪嫌犯罪地均在由被告丙○○、戊○○所經
    營，址設新竹縣湖口鄉○○村○○路508 號之「夢芝行」，
    業據被告己○○、丙○○及戊○○證述明確，另有本院網路
    資料查詢表附卷可稽，是本件被告己○○與共犯謝興間所
    涉嫌之收賄罪嫌，犯罪行為地及此二被告住所居所及所在地
    並非在本院轄區。
  2.再查，共犯謝興固然因為其自己涉犯其他犯罪，而在本院
    有管轄權，然參諸前述高院判決，並無依刑訴第6 條第1款
    併第2 款取得管轄權之理。是自不能因為謝興另犯罪，而
    認為本院對被告己○○有管轄權。
  3.末查，至於本件行賄之被告丙○○與戊○○，因渠等所犯之
    罪係行賄罪，與被告己○○與共犯謝興所涉犯之收賄罪間
    ，並無「數人共犯一罪」之相牽連關係，本院自無依牽連管
    轄取得管轄權之理。
  4.是揆諸上開說明，檢察官向本院提起公訴，自有未合。遂為
    諭知管轄錯誤之判決，並移送有管轄權之法院審理之。
  (二)犯罪事實(二)部分：
    查，本件被告己○○住所地為新竹市○區○○○路65號7 樓
    之2 ，而其犯罪地則在新竹縣警察局竹北分局，有本院網路
    資料查詢表附卷可稽。是本件被告己○○涉嫌之罪，犯罪行
    為地及被告住所居所及所在地並非在本院轄區，且本院並無
    依刑訴法第6 條牽連管轄取得管轄權之情，自無管轄權，檢
    察官向本院提起公訴，揆諸上開說明，自有未合。爰不經言
    詞辯論，逕為諭知管轄錯誤之判決，並移送有管轄權之法院
    審理之。
  (三)犯罪事實(三)部分：
    本件被告辛○○住所地為新竹縣關西鎮石光里12鄰石岡子
    537 號、被告丙○○住所地為新竹縣竹北市大眉里10鄰逸境
    新村50號、被告甲○○住所地為苗栗縣竹南鎮新南里五谷王
    80號，而其犯罪地則在艾妮美容材料（原負責人秦哲夫，址
    設：新竹縣湖口鄉○○村○○路417 號）及「夢芝行」（原
    負責人戊○○，址設新竹縣湖口鄉○○村○○路508 號），
    業據被告丙○○、甲○○供承在卷，另有本院網路資料查詢
    表附卷可稽，檢察官以他案被告謝興與本案被告丙○○於
    他案分別涉犯貪污治罪條例第4 條第1 項第5 款之違背職務
    收受賄賂罪及同條例第11條第1 項之違背職務行賄罪，而認
    本院對本案有管轄權而向本院提起公訴。惟查：
  1.被告辛○○所涉犯之收賄罪嫌部分，犯罪行為地及被告住所
    居所、所在地均非在本院轄區，自無管轄權。
  2.而被告丙○○與甲○○因渠等所犯之罪係行賄罪，與被告辛○○所涉犯之收賄罪間，並無「數人共犯一罪」之相牽連關
    係，本院自無依牽連管轄取得管轄權之理。
  3.又被告丙○○所犯係行賄罪，與本院有管轄權之謝興所涉
    犯之收賄罪，並非刑訴法第6 條之「數人共犯一罪」，自不
    能因謝興有管轄權，而認為本院對丙○○亦有管轄權。爰
    不經言詞辯論，逕為諭知管轄錯誤之判決，並移送有管轄權
    之法院審理之。
  (四)犯罪事實(四)部分：
    本件被告庚○○住所地為住新竹縣湖口鄉○○路126 號，居
    所地為新竹縣湖口鄉○○路○ 段686 號，而其犯罪地則亦在
    新竹縣，有本院網路資料查詢表附卷可稽，是被告庚○○涉
    嫌之罪，犯罪行為地及被告住所居所、所在地並非在本院轄
    區，且本院並無依刑訴法第6 條牽連管轄取得管轄權之情，
    自無管轄權，檢察官向本院提起公訴，揆諸上開說明，自有
    未合。爰不經言詞辯論，逕為諭知管轄錯誤之判決，並移送
    有管轄權之法院審理之。
三、據上論斷，應依刑事訴訟法第304 條、第307 條，判決如主
    文。
中    華    民    國    97    年    9     月    15    日
                  刑事第五庭審判長  法  官  潘政宏
                                    法  官  陳彥宏
                                    法  官  江春瑩
以上正本證明與原本無異。
如不服本判決，應於判決送達後10日內向本院提出上訴狀（應附
繕本），其未敘述上訴理由者，應於上訴期間屆滿後20日內補提
理由書狀於本院，上訴於臺灣高等法院。
                                    書記官  羅婉榕
中    華    民    國    97    年    9     月    22    日


司法院資訊處製作；財團法人民間司法改革基金會備份。
